【裁判字號】    97,訴,1397
【裁判日期】    970630
【裁判案由】    違反毒品危害防制條例
【裁判全文】
臺灣彰化地方法院刑事判決              97年度訴字第1397號
公  訴  人  臺灣彰化地方法院檢察署檢察官
被      告  甲○○
上列被告因違反毒品危害防制條例案件，經檢察官提起公訴（97
年度毒偵字第1378號），本院依簡式審判程序審理，判決如下：
    主  文
甲○○施用第一級毒品，累犯，處有期徒刑捌月；又施用第二級
毒品，累犯，處有期徒刑肆月。應執行有期徒刑拾月。
    犯罪事實
一、甲○○前於民國92年間因施用毒品案件，經本院以92年度訴
    字第294 號刑事判決判處有期徒刑8 月、5 月，應執行有期
    徒刑1 年確定，又因施用毒品案件，經本院以93年度斗簡字
    第232 號刑事判決判處有期徒刑6 月確定，復因施用毒品案
    件，經本院以94年度訴字第765 號刑事判決判處有期徒刑8
    月確定，再因施用毒品案件，經臺灣臺中地方法院以94年度
    易字第2526號刑事判決判處有期徒刑6 月確定，上開2 案並
    由臺灣臺中地方法院以95年度聲字第1144號裁定合併定應執
    行刑為有期徒刑1 年1 月，再因施用毒品案件，經本院以94
    年度簡上字第31號刑事判決判處有期徒刑5 月確定，經入監
    接續執行，甫於96年3 月23日縮短刑期假釋出監，嗣經依中
    華民國96年罪犯減刑條例減刑，刑期至96年11月未經撤銷而
    視為執行完畢。又於90年間因施用毒品案件，經本院以90年
    度毒聲字第1851號裁定送觀察、勒戒後，認有繼續施用毒品
    傾向，再經本院以90年度毒聲字第2513號裁定令入戒治處所
    施以強制戒治1 年，因執行成效良好認無繼續戒治必要，由
    本院以91年度毒聲字第791 號裁定停止戒治，於91年4 月12
    日停止其處分出監，所餘戒治期間並付保護管束，迄於91年
    6 月20日保護管束期滿未經撤銷而視為執行完畢釋放。詎仍
    不知悔改，明知海洛因、甲基安非他命業經公告列為毒品危
    害防制條例第2 條第2 項所列管之第1 、2 級毒品，不得非
    法持有、施用，竟基於施用第1 級毒品海洛因之犯意，於97
    年2 月18日下午10時許，在彰化縣員林鎮○○街巷內，以將
    海洛因粉末摻入香菸內點燃吸食之方式，施用第1 級毒品海
    洛因1 次；復基於施用第2 級毒品甲基安非他命之犯意，於
    同日下午10時分許，在上開同一地址，以將甲基安非他命晶
    體置於玻璃球吸食器上其下用火燒烤並吸食其霧化氣體之方
    式，施用第2 級毒品甲基安非他命1 次。嗣於同年2 月20日
    上午11時30分許，為警在彰化縣社頭鄉○○村○○路○段
    588 號執行搜索勤務時查獲，並經其同意採集其尿液送驗後
    ，結果呈嗎啡及甲基安非他命陽性反應，始查悉上情。
二、案經彰化縣警察局田中分局報請臺灣彰化地方法院檢察署檢
    察官偵察起訴。
    理  由
一、本件被告所犯係死刑、無期徒刑、最輕本刑為3 年以上有期
    徒刑以外之罪，其於準備程序就前揭被訴事實為有罪之陳述
    ，經受命法官告知簡式審判程序之旨，並聽取其與公訴人之
    意見後，本院認無不得或不宜改依簡式審判程序進行之處，
    爰依刑事訴訟法第273 條之1 第1 項、第284 條之1 ，裁定
    本案由受命法官獨任進行簡式審判程序，合先敘明。
二、上揭犯罪事實，業經被告於警詢及本院審理時（參見本院97
    年6 月23日審判筆錄）坦承不諱，且其於97年2 月20日為警
    查獲時所採驗之尿液，經臺灣彰化地方法院檢察署委託警方
    送請詮昕科技股份有限公司檢驗結果，確呈嗎啡及甲基安非
    他命陽性反應，此有彰化縣警察局田中分局應受尿液採驗人
    尿液檢體採集送驗紀錄表及該公司97年3 月6 日編號000000
    00號濫用藥物尿液檢驗報告各1 紙附卷可稽。參諸醫學臨床
    實驗及根據英國藥學會出版之文獻Clarke's Isolation and
    Identification of Drugs 乙書第293 頁載：海洛因經注射
    入人體後，在體內迅速水解成6-Monoacety I morphine，再
    緩緩繼續水解成嗎啡，然後再循嗎啡之代謝方式排出，同書
    第431 頁至第432 頁並載有：嗎啡經注射入人體後，約50％
    以上於8 小時內自尿中排出，至24小時排出約90％，但48小
    時後仍有微量可檢出等語。此外，按通常健康成人一次注射
    嗎啡15公絲，而以現行採用蟻醛酸試液及鉬鋑銨酸試液檢檢
    驗其尿液時，注射後8 小時內所排尿液易於檢出；8 小時至
    24小時，視其取尿時間及尿量多寡，可能檢出；至24小時以
    後所排之尿液，用上述方法已難檢出，亦據行政院衛生署藥
    物食品檢驗局73年11月30日（73）藥檢壹字第030221號函釋
    明確；又甲基安非他命經口服投與後，約70％於24小時內可
    自尿液中排出，又其尿液內含甲基安非他命成分之檢出，與
    投與甲基安非它命的量、個人體質、檢驗儀器之精密度有關
    ，通常採尿化驗是否呈陽性反應，應以投與後24小時內所採
    者為宜，一般可驗出甲基安非他命之最長時間為1 日至5 日
    ，此業經行政院衛生署管制藥品管理局以93年7 月22日管檢
    字第藥0930006615號函可查。是依上開說明，佐以被告前揭
    尿液檢驗報告，足徵被告前開施用第1 級毒品海洛因及第2
    級毒品甲基安非他命之自白核與事實相符，堪可採為論罪科
    刑之依據。
三、按犯毒品危害防制條例第10條施用第1 、2 級毒品之罪者，
    檢察官應先聲請法院裁定將被告令送勒戒處所觀察、勒戒，
    經觀察、勒戒後，認有繼續施用毒品傾向者，應由檢察官聲
    請法院裁定令入戒治處所施以強制戒治，且經強制戒治執行
    完畢釋放後，5 年內再犯第10條之罪，檢察官應依一般刑事
    訴訟程序予以起訴論罪科刑，此觀諸毒品危害防制條例第20
    條第1 項、第2 項、第23條第2 項前段規定自明。次按修正
    毒品危害防制條例就施用毒品者，僅於「初犯」及「5 年後
    再犯」二種情形，有其追訴條件之限制，即須於初犯經觀察
    、勒戒或強制戒治釋放後，5 年內均無施用毒品之行為，始
    能認其前所實施之觀察、勒戒或強制戒治已足遮斷毒癮，而
    得於5 年後再犯時，再予適用初犯之規定，重行觀察、勒戒
    等程序；倘5 年內已經再犯，被依法追訴處罰，縱其第3 次
    （或第3 次以上）施用毒品之時間在初犯釋放5 年以後，即
    與「5 年後再犯」之情形有別，且因已於「5 年內再犯」，
    顯見其再犯率甚高，原實施觀察、勒戒或強制戒治，已無法
    收其實效，而無5 年戒斷期之存在，自無再經觀察、勒戒及
    強制戒治之必要，應由檢察官逕行起訴（最高法院95年度臺
    非字第59號判決、95年度臺非字第65號判決及95年度第7 次
    刑事庭會議決定足資參照）。經查，本件被告前於90年間因
    施用毒品案件，經本院以90年度毒聲字第1851號裁定送觀察
    、勒戒後，認有繼續施用毒品傾向，再經本院以90年度毒聲
    字第2513號裁定令入戒治處所施以強制戒治1 年，因執行成
    效良好認無繼續戒治必要，由本院以91年度毒聲字第791 號
    裁定停止戒治，於91年4 月12日停止其處分出監，所餘戒治
    期間並付保護管束，迄於91年6 月20日保護管束期滿未經撤
    銷而視為執行完畢釋放；復於92、93、94年間分別因施用毒
    品案件，經法院判處有期徒刑確定之事實，有臺灣高等法院
    被告前案紀錄表、臺灣彰化地方法院檢察署刑案資料查註紀
    錄表各1 份附卷可參，揆諸前開最高法院判決，因被告在91
    年後之5 年內，業有施用毒品之行為，則本次被告於97年間
    再次施用毒品，即與5 年後再犯之情形有別，自應逕行起訴
    。
四、按海洛因、甲基安非他命為毒品危害防制條例第2 條第2 項
    所明定之第1 、2 級毒品。是核被告前揭所為，係犯同條例
    第10條第1 項之施用第1 級毒品罪及同條例第2 項之施用第
    2 級毒品罪。被告於此期間內持有各該級毒品並進而施用，
    其持有之低度行為應為施用之高度行為所吸收，均不另論持
    有毒品之罪。其所犯上開施用第1 、2 級毒品2 罪間，犯意
    各別，行為互殊，應予分論併罰。又被告前於92年間因施用
    毒品案件，經本院以92年度訴字第294 號刑事判決判處有期
    徒刑8 月、5 月，應執行有期徒刑1 年確定，又因施用毒品
    案件，經本院以93年度斗簡字第232 號刑事判決判處有期徒
    刑6 月確定，復因施用毒品案件，經本院以94年度訴字第
    765 號刑事判決判處有期徒刑8 月確定，再因施用毒品案件
    ，經臺灣臺中地方法院以94年度易字第2526號刑事判決判處
    有期徒刑6 月確定，上開2 案並由臺灣臺中地方法院以95年
    度聲字第1144號裁定合併定應執行刑為有期徒刑1 年1 月，
    再因施用毒品案件，經本院以94 年 度簡上字第31號刑事判
    決判處有期徒刑5 月確定，經入監接續執行，甫於96年3 月
    23日縮短刑期假釋出監，嗣經依中華民國96年罪犯減刑條例
    減刑，刑期至96年11月未經撤銷而視為執行完畢之事實，有
    臺灣彰化地方法院檢察署刑案資料查註紀錄表及臺灣高等法
    院被告全國前案紀錄表各1 份在卷可憑，其於前開有期徒刑
    執行完畢後，5 年內故意再犯本件最重本刑為有期徒刑以上
    之2 罪，為累犯，均應依刑法第47條第1 項之規定，加重其
    刑。爰審酌被告前有施用毒品之不良素行，歷經觀察、勒戒
    及戒治程序後，仍未能徹底戒絕毒品，且屢經查獲，隨即再
    犯，顯見意志不堅，且有失政府制定毒品危害防制條例之立
    法美意，本不宜寬貸，惟念其施用毒品乃自戕一己之身體健
    康，尚未害及他人，且犯後始終坦承犯行，暨其智識程度、
    生活狀況等一切情狀，分別量處如主文所示之刑，並定其應
    執行之刑。
據上論斷，應依刑事訴訟法第273 條之1 第1 項、第299 條第1
項前段，毒品危害防制條例第10條第1 項、第2 項，刑法第11條
前段、第47條第1項、第51條第5 款，判決如主文。
本案經檢察官蔡明達到庭執行職務。
中    華    民    國    97    年    6     月    30    日
                  刑事第一庭    法      官  胡宜如
以上正本證明與原本無異。
如不服本判決，應於送達後10日內向本院提出上訴狀，上訴書狀
應敘述具體理由（須附繕本）。
中    華    民    國    97    年    6     月    30    日
                                書  記  官  蕭秀吉
附錄本案論罪科刑法條：
毒品危害防制條例第10條
施用第一級毒品者，處 6 月以上 5 年以下有期徒刑。
施用第二級毒品者，處 3 年以下有期徒刑。


司法院資訊處製作；財團法人民間司法改革基金會備份。
